臺灣高等法院高雄分院刑事判決　　　　　　　　九十一年度上更(二)字第一六一號
　　上　訴　人
　　即　被　告　甲○○
　　指定辯護人　本院公設辯護人　李佩娟
右上訴人因違反麻醉藥品管理條例案件，不服臺灣高雄地方法院八十四年度訴字第二
五九三號中華民國八十五年十一月五日第一審判決（起訴案號：臺灣高雄地方法院檢
察署八十四年度偵字第一四三六四號），提起上訴，經判決後，由最高法院第二次發
回更審，本院判決如左：
      主  文
原判決關於非法製造化學合成麻醉藥品部分撤銷。
甲○○非法製造化學合成麻醉藥品，處有期徒刑陸年陸月，褫奪公權伍年。附表所列
之物均沒收。
      事  實
一、甲○○於民國八十四年三月一日，承租高雄縣大寮鄉○○村○○路七十之九號為
    住處，竟於其後某日，基於非法製造化學合成麻醉藥品安非他命之犯意，在上開
    住處增建之四樓，以其所有如附表所示器具，非法製造化學合成麻醉藥品安非他
    命，並已製造附表編號1.、2.所示安非他命共驗前毛重五六七．００公克（驗後
    毛重五六六．九二公克）。嗣於同年七月二十一日晚上八時二十分許，為警在上
    開住處查獲，並扣得如附表所列之物。
二、案經高雄縣警察局林園分局移送台灣高雄地方法院檢察署檢察官偵查起訴。
      理  由
一、訊據上訴人即被告甲○○（下稱被告）否認有製造安非他命之犯行，辯稱其承租
    高雄縣大寮鄉○○路七十之九號房屋，係供其與父親王亞利居住，而其兄王漢中
    之女友吳秀娟則向其承租一間房間，因王漢中時常前來探視父親及吳秀娟，故王
    漢中之朋友亦經常出入其住處。又其於八十四年七月十五日因工作外出，直至同
    年月二十一日經警在其住處增建四樓查獲安非他命等物品，始經友人周培雄通知
    返回，故不知查扣物品為何人所有，其並無製造安非他命等語。經查：
    (一)被告於八十四年三月一日承租高雄縣大寮鄉○○路七十之九號房屋，供被告及
      父親王亞利居住，並將其中一間房間出租於被告之兄王漢中之女友吳秀娟等事
      實，已迭經被告供承在卷，並有租賃契約書附卷可稽（附於警卷）。
    (二)上開房屋增建四樓平日均係由被告使用及上鎖等情，已經被告在原審供述：「
      ．．．我四樓是當作倉庫用的。」等語（見原審卷第六十一頁反面），在本院
      上訴審供稱：「．．．四樓是我的倉庫」等語（見上訴卷一第一六一頁正、反
      面）。且據證人即被告之父王亞利在原審證稱：「．．．四樓是甲○○在使用
      擺一些東西」等語（見原審卷八十五年六月二十七日審判筆錄），證人吳秀娟
      於原審證稱：「我沒有上去四樓過，王漢中亦沒有至頂樓。」、「我曾要到頂
      樓，但關著，．．．而頂樓甲○○有去過」、「四樓有栓起來」等語（見原審
      卷第一四七頁正、反面、八十五年六月二十七日審判筆錄），另在本院八十六
      年度上訴字第六一０號違反麻醉藥品管理條例案件陳稱：「．．．三樓至四樓
      有道門只有甲○○才能上去，有時會帶朋友一同去」、「地院開庭時，甲○○
      曾對我說千萬不要說四樓的鐵門有上鎖」等語（見上訴卷一第一四一頁反面、
      第一四六頁），在本院更二審亦證述：「．．．甲○○有交代說四樓不要上去
      ，他都鎖起來．．．我也沒有印象誰上過四樓．．．我沒有印象他（指王漢中
      ）有去四樓」等語（見本院九十一年六月三日訊問筆錄）。核與證人王漢中在
      原審證稱：「．．．我不曾至四樓頂。」等語（見原審卷第六十一頁正面），
      而證人即警員陳朝旗在本院上訴審證述：「（問：當時三樓到四樓有無上鎖？
      ）有．．．」（見上訴卷一第一七五頁反面），證人即警員林進雄在本院上訴
      審證述：「三樓、四樓都有上鎖，我們本來要用鐵剪，後來在樓下發現一串鑰
      匙，剛好可以打開．．．」（見上訴卷一第一八八頁正面），「頂樓原來有上
      鎖，我在樓下櫃子旁邊找到一串鑰匙，．．．四樓是我打開進去的．．．」等
      語（見上訴卷二第三十一頁），足認證人吳秀娟上開證述，應與事實相符。又
      參以被告住處四樓有二面白板，其中記載月份行事曆之白板上，月份記載七月
      ，並於十五、十八、二十一日欄下均有記事，另一面白板上則記載外號、金額
      、電話等文字，此均有照片在卷可稽（見警卷），而被告在原審亦供承：「（
      問：四樓白板上之字誰寫的？）我寫的．．．。」等語（見原審卷第六十一頁
      反面），在本院上訴審供稱：「白板字是我寫的，我未上台北前便寫的，內容
      是朋友的借支、數目．．．」、「（問：白板上是否你的字跡？）對，那是寫
      一些私人備忘而已」等語（見上訴卷一第一六一頁正、反面、第二０三頁反面
      ）。另於被告住處四樓扣得之照明燈，係被告購買使用一節，亦經被告於本院
      上訴審供承：「（問：燈是何人的？）我買的．．．我買回來用的」等語（見
      上訴卷二第二十一頁正面）。並被告住處四樓復遭查扣有被告之國民身分證、
      台東區中小企業銀行活期儲蓄存款存摺及新台幣紙鈔十七萬九千一百元、硬幣
      五萬五千二百六十元，此亦據證人即警員林進雄在本院上訴審證述：「．．．
      身分證、存摺是放在手提袋裏面，擺在地毯上，相片（指現場照片）那些東西
      大都在四樓找到的，紙鈔也是在四樓，放在手提袋內，．．．」等語（見上訴
      卷一第一八八頁正面），證人即警員江福榮在本院上訴審證述：「．．．十多
      萬的紙鈔是分別在好幾個皮包內找出來的．．．存摺、身分證是在四樓找到．
      ．．」等語明確（見上訴卷一第一八九頁反面～一九０頁），復有現場照片及
      高雄縣警察局林園分局執行逕行搜索結果報告書附卷可稽（見警卷）。綜上各
      情，被告住處四樓均由被告管理使用，甚為明確。
    (三)扣案之如附表所列之物品，係在被告住處四樓所查獲，業經證人即警員林進雄
      證述如前，並經在場之原審同案被告張義清、張堅軍、郭香君（三人均已審理
      ）及證人莊博智等四人證實（均見警卷），復有高雄縣警察局林園分局執行逕
      行搜索結果報告書一紙附卷可稽（見警卷）。又扣案之附表編號1.安非他命（
      檢驗前毛重五三一．００公克，檢驗後剩餘毛重五三０．九二公克）成分，已
      經鑑定無訛，有高雄醫學院附設中和紀念醫院八十四年八月八日編號第Ｐ00
      00000號檢報告單一紙在卷足憑（見偵查卷第四十二頁）。扣案之附表編
      號2.糊狀安非他命（毛重三十六公克）為甲基安非他命與酸麻黃素之混合物
      ，屬已可供施用之毒品，無須再做任何加工程序，故非半成品，亦經法務部調
      查局鑑驗在案，亦有該局檢驗通知書二紙附卷可稽（見原審卷第八十三頁、更
      一審卷第五十四頁）。另扣案之附表編號3.度量杯（燒杯）二十四個、編號4.
      磨粉器一個、編號5.水斗一個、編號6.玻璃管四支經送請高雄醫學院附設中
      和紀念醫院鑑定結果，均有甲基安非他命反應，且經原審將行政院衛生署藥物
      食品檢驗局八十四年十二月二十一日藥檢壹字第八四二一七五四號函附安非他
      命製造原枓及製造過程等資料及如附表所示扣案物品，送請高雄醫學院附設中
      和紀念醫院鑑定結果，送驗所有物品器具、材料應是製造甲基安非他命用，此
      均有該醫院八十五年五月二十一日編號Ｂ0000000－0至六號檢驗報告
      單附卷可稽（見原審卷第一七七頁）。從而被告住處四樓遭查扣之附表所示物
      品，均為製造安非他命所用之物及已製造完成之安非他命，亦堪確定。
    (四)被告固辯稱其住處四樓並未上鎖，任何人均可至四樓，故不知扣案之附表所示
      物品為何人所有等語，而證人即被告之父王亞利在原審亦為相同證述。但被告
      住處四樓為被告管理使用，已如前述。況依被告在本院更二審供稱：「我作皮
      包生意，台北流行比較快，如果有新貨，我就去台北看一看，有時候在家裡最
      長住兩星期，有時候住一星期就會去台北，在台北最常有壹個多月，最短五、
      六天。我在台北都住我姐姐那裡，我爸爸是當守衛的，他一天在家，一天不在
      家。．．．事情發生前幾天，我爸爸出去旅遊。」等語（見本院九十一年六月
      十七日訊問筆錄），互核現場照片所示，被告住處四樓地板舖設地毯，並有二
      面白板按時記事，另擺放音響、置物架、置物櫃、烤箱、衣物，地毯上四處散
      放枕頭、棉被、皮包、金錢、飲料、香菸及製造安非他命物品等物，其中照明
      燈下仍照射有糊狀安非他命，顯非任意他人可在短期間占用所致之情，足見被
      告住處四樓顯係有人長期使用中。而證人即被告之父王亞利在偵查中證述：（
      問：屋頂加蓋部分你知道否？）不知道。」等語（見偵查卷第六十四頁反面）
      ，在原審證稱：「．．．四樓是甲○○在使用擺一些東西」等語（見原審卷第
      一七一頁），在本院上訴審證述：「（問：四樓何人住？）不知道．．．」等
      語（見上訴卷二第七十五頁反面），證人王亞利前後證述，顯係避重就輕迴護
      之詞，其真實性亦非無疑。是被告所辯上情，尚難據採。
    (五)被告於本院一審辯稱扣案之照明燈係其撿拾回來修復後，要裝飾用等語（見更
      一卷第四十二頁正、反面），嗣在本院更二審復辯稱其住處四樓白板上除「判
      四月緩刑二年」之字跡外，餘非其所寫等語。但扣案照明燈係被告購買使用，
      白板上字跡係其所書寫，內容是朋友的借支、數目之情，已經被告供述在卷，
      被告嗣後所辯，亦屬卸責之詞，足見情虛。
    (六)被告又辯稱其於八十四年七月十五日即北上，直至同年月二十一日經警在其住
      處增建四樓查獲安非他命等物品，始經友人周培雄通知返回，而警方於查扣當
      日，曾見其住處四樓有人，足見係他人在其住處四樓使用等語。然證人周培雄
      於本院上訴審證稱：「約八十四年，因我要去永芳村甲○○的承租處調皮件，
      但門卻關著，且屋內很亂，和平常不一樣（因為平時全家是不關門的），我感
      覺有異，便撥電至台北找甲○○要其回南部看看究竟發生何事」等語（見上訴
      卷一第七十七頁正面），並未能確切證明被告於八十四年七月二十一日係在台
      北。另證人即被告之姊王秀英及姊夫冉惠忠在原審證述被告於八十四年七月十
      五日有上台北，被告在台北大部分住二、三天，有時四、五天等情（見原審卷
      第一二六頁正、反面），亦未能證明被告於八十四年七月二十一日確係在台北
      一節。是證人周培雄、王秀英、冉惠忠之證言尚無從據以作有利被告之認定。
      再參以被告苟於八十四年七月十五日即北上停留，直至二十一日始經證人周培
      雄通知返家，足見被告本應預計在台北停留約一星期，則被告竟將身分證及大
      筆金錢隨意置放住處四樓，顯與常情有違。是被告此部分所辯，實難採信。
    綜上所述，被告製造安非他命之事證明確，犯行洵堪認定。
二、查安非他命係化學合成麻醉藥品，吸用後會抑制呼吸，引起精神錯亂，並有輕微
    成癮性，嚴重妨害人之身心健康，後果不堪設想，是以行政衛生署於七十九年十
    月九日以衛署藥字第九０四一四二號公告列為為麻醉藥品管理。被告非法製造之
    行為，係犯麻醉藥品管理條例第十三條之一第二項第一款之非法製造化學合成麻
    醉藥品罪。被告持有安非他命之行為，為製造之高度行為所吸收，故不另論其非
    法持有化學合成麻醉藥品罪。又八十七年五月二十日公布之毒品危害防制條例已
    將安非他命列為第二級毒品，並同條例第四條第二項規定：「製造、運輸、販賣
    第二級毒品者，處無期徒刑或七年以上有期徒刑，得併科新台幣七百萬元以下罰
    金。」，比較被告行為時麻醉藥品管理條例第十三條之一第二項第一款規定：「
    違反前條之規定，其屬於第二條第四款之麻醉藥品者，依左列規定處罰：一、非
    法輸入、製造、運輸、販賣者，處五年以上有期徒刑，得併科五萬元以下罰金」
    ，以被告行為時麻醉藥品管理條例第十三條之一第二項第一款之規定較有利被告
    ，故應適用被告行為時麻醉藥品管理條例第十三條之一第二項第一款規定論處。
三、原審以被告製造安非命犯行罪證明確，予以論罪科刑，固非無見，惟查：(一)扣案
    之附表編號2.糊狀安非他命（毛重三十六公克）為甲基安非他命與酸麻黃素之
    混合物，屬已可供施用之毒品，無須再做任何加工程序，故非半成品，已經法務
    部調查局鑑驗在案，有該局檢驗通知書一紙附卷可稽（見更一審卷第五十四頁）
    ，原審判決認係半成品，尚有未當。(二)八十七年五月二十日公布之毒品危害防制
    條例已將安非他命列為第二級毒品，並於同條例第四條第二項規定製造第二級毒
    品之罪刑，原判決未及比較適用較有利被告麻醉藥品管理條例第十三條之一第二
    項第一款規定，亦有未洽。被告上訴意旨辯稱未製造安非他命，雖無理由，但原
    判決此部分既有上述可議之處，自應由本院撤銷改判。爰審酌被告犯後未能坦承
    犯行，態度不佳，且製造安非他命，危害社會甚鉅等一切情狀，仍如原審量處有
    期刑六年六月。又依被告製造化學合成麻醉藥品之犯罪之性質，本院認有宣告禠
    奪公權之必要，併宣告禠奪公權五年。扣押如附表所示物品，分別為違禁物及被
    告所有供犯罪所用之物（詳如附表），故應依刑法第三十八條第一項第一、二款
    宣告沒收。至被告住處四樓查扣之現金二十三萬四千三百六十元，尚查無積極證
    據足認係告製造安非他命所用或所得之財物，故不予宣告沒收。另安非他命鑑驗
    耗用部份業已滅失，亦無庸諭知沒收。
四、公訴意旨另以：被告自八十四年三月一日後之某日起，在被告住處，連續製造安
    非他命（除上開論罪科刑部分外），亦涉犯麻醉藥品管理條例第十三條之一第二
    項第一款之罪嫌。惟訊據被告否認有製造安非他命之犯行，且被告住處四樓為警
    查扣如附表所示物品，僅能認定被告該時有製造安非他命之行為，尚無積極證據
    足證被告製造安非他命行為有多次，惟公訴人既認被告係連續犯，為裁判上一罪
    ，故不另為無罪之諭知。
五、被告甲○○普通賭博罪部分業已判決確定。
據上論結，應依刑事訴訟法第三百六十九條第一項前段、第三百六十四條、第二百九
十九條第一項前段、麻醉藥品管理條例第十三條之一第二項第一款，刑法第十一條前
段、第二條第一項但書、第三十七條第二項、第三十八條第一項第一款、第二款，判
決如主文。
本案經檢察官劉文水到庭執行職務。
中      華      民      國    九十一    年      七      月    十六      日
                              臺灣高等法院高雄分院刑事第二庭
                                  審判長法官  曾永宗
                                        法官  邱永貴
                                        法官  郭玫利
右正本證明與原本無異。
如不服本判決應於收受本判決後十日內向本院提出上訴書狀，其未述上訴理由者，
並得於提起上訴後十日內向本院補提理由書狀（均須按他造當事人之人數附繕本)「
切勿逕送上級法院」。
                                      書記官  高惠珠
中    華    民    國      九十一      年      七      月     十七   日
附表：
┌──┬─────────┬──────────┬───────────┐
│編號│    品    名      │      數    量      │     沒收條文及理由   │
├──┼─────────┼──────────┼───────────┤
│１  │安非他命          │檢驗前毛重五三一．０│刑法第三十八條第一項第│
│    │                  │０公克              │一款                  │
│    │                  │檢驗後毛重五三０．九│違禁物                │
│    │                  │二公克│                      │
├──┼─────────┼──────────┼───────────┤
│２  │安非他命（甲基安非│三十六公克          │同右                  │
│    │他命與酸麻黃之混│                    │                      │
│    │合物）            │                    │                      │
├──┼─────────┼──────────┼───────────┤
│３  │度量杯（燒杯）    │二十四個            │同右                  │
│    │（殘留有安非他命）│                    │                      │
├──┼─────────┼──────────┼───────────┤
│４  │磨粉器            │一組                │同右                  │
│    │（殘留有安非他命）│                    │                      │
├──┼─────────┼──────────┼───────────┤
│５  │水斗            │一個                │同右                  │
│    │（殘留有安非他命）│                    │                      │
├──┼─────────┼──────────┼───────────┤
│６  │玻璃管            │四支                │同右                  │
│    │（殘留有安非他命）│                    │                      │
├──┼─────────┼──────────┼───────────┤
│７  │安非他命製造工具  │一組                │刑法第三十八第一項第二│
│    │(蒸餾機一組含漏斗)│                    │款                    │
│    │                  │                    │被告所有，供製造安非他│
│    │                  │                    │命犯罪所用之物        │
├──┼─────────┼──────────┼───────────┤
│８  │夾鍊袋            │十五包              │同右                  │
├──┼─────────┼──────────┼───────────┤
│９  │無線電話          │一具                │同右                  │
├──┼─────────┼──────────┼───────────┤
│１０  │呼叫器            │九個    │同右                  │
├──┼─────────┼──────────┼───────────┤
│  │錫箔紙            │一盒                │同右                  │
├──┼─────────┼──────────┼───────────┤
│  │強力照明燈        │一台                │同右                  │
├──┼─────────┼──────────┼───────────┤
│  │烤箱              │一台                │同右                  │
├──┼─────────┼──────────┼───────────┤
│  │濾紙              │一盒                │同右                  │
├──┼─────────┼──────────┼───────────┤
│  │藥用酒精          │四瓶                │同右                  │
├──┼─────────┼──────────┼───────────┤
│  │丙酮              │一瓶                │同右                  │
├──┼─────────┼──────────┼───────────┤
│  │硫磺精            │一瓶                │同右                  │
├──┼─────────┼──────────┼───────────┤
│  │變性酒精          │一瓶                │同右                  │
├──┼─────────┼──────────┼───────────┤
│  │食水            │一瓶                │同右                  │
├──┼─────────┼──────────┼───────────┤
│  │ACETONE藥水       │一瓶                │同右                  │
├──┼─────────┼──────────┼───────────┤
│  │計算機            │一台                │同右                  │
├──┼─────────┼──────────┼───────────┤
│  │帳冊              │二頁                │同右                  │
├──┼─────────┼──────────┼───────────┤
│  │過濾網            │一個                │同右                  │
├──┼─────────┼──────────┼───────────┤
│  │酒精架            │一組                │同右                  │
├──┼─────────┼──────────┼───────────┤
│  │鐵夾子            │二支                │同右                  │
├──┼─────────┼──────────┼───────────┤
│  │剪刀              │一支                │同右                  │
├──┼─────────┼──────────┼───────────┤
│  │塑膠湯匙          │四支                │同右                  │
└──┴─────────┴──────────┴───────────┘
附錄本判決論罪科刑法條
麻醉藥品管理條例第十三之一第二項第一款：
違反前條之規定，其屬於第二條第四款之麻醉藥品者，依左列規定處罰：
一、非法輸入、製造、運輸、販賣者，處五年以上有期徒刑，得併科五萬元以下罰金
